【裁判字號】    97,交聲,747
【裁判日期】    970903
【裁判案由】    聲明異議
【裁判全文】
臺灣彰化地方法院交通事件裁定         97年度交聲字第747號
                                     97年度交聲字第748號
移送機關即
原處分機關  交通部公路總局臺中區監理所彰化監理站
異 議人 即
受 處分 人  甲○○
上列異議人因違反道路交通管理處罰條例案件，對於交通部公路
總局臺中區監理所彰化監理站民國九十七年五月二十日所為之裁
決書（彰監四字第裁六四－ＺＧＱ○○六○九八、ＺＧＱ○○六
一二八號），聲明異議，本院裁定如下：
    主  文
原處分均撤銷。
甲○○均不罰。
    理  由
一、原處分意旨略以：異議人甲○○先後於民國九十六年六月七
    日下午四時十六分許、同月十四日下午二時十九分許，駕駛
    車牌號碼一三五六－ＬＧ號自用小客車，分別在國道三號高
    速公路名間收費站北上第九車道、南下第十車道處，因汽車
    行駛於繳費之公路不依規定繳費之違規行為，爰依道路交通
    管理處罰條例第二十七條第一項規定，分別裁處罰鍰新臺幣
    （下同）六千元。
二、聲明異議意旨略以：異議人於申辦時，已在遠通公司註明通
    訊處及連絡處，然補繳單及舉發通知單均送達至行車執照地
    址，致異議人未能收到，另異議人已於九十七年二月二十五
    日補繳通行費，爰請求撤銷原處分等語。
三、按汽車行駛於應繳費之公路、橋樑、隧道或輪渡，不依規定
    繳費者，處汽車所有人或駕駛人新臺幣三千元以上六千元以
    下罰鍰，並追繳欠費，道路交通管理處罰條例第二十七條第
    一項定有明文。又交通部臺灣區○道○○○路局為辦理電子
    收費申裝及欠費追繳作業，依據公路通行費徵收管理辦法相
    關規定訂定交通部臺灣區○道○○○路局電子收費申裝及欠
    費追繳作業注意事項；用路人所持之車內設備單元及高速公
    路電子收費票證，不符規定或持用偽造、變造或經驗證不符
    者，或因人為因素導致車內設備單元無法正常扣款收費時，
    依不照章繳費之規定處理；依本辦法第十五條，用路人不依
    規定繳費者，營運單位應依用路人不同之欠費行為，依本局
    （指高速公路局）查明之車籍資料，製發「補繳通行費及作
    業處理費通知單」，追繳通行費並加收作業處理費用；逾「
    補繳通行費及作業處理費通知單」之繳費期限未繳者，應再
    寄發該通知單一次追繳通行費及「欠費通知補繳作業處理費
    」，並加收「二次追繳作業處理費」；逾規定期限未繳納者
    ，由本局查明車主資料後，交營運單位寄發「補繳通行費及
    作業處理費通知單」通知補繳通行費及「欠費通知補繳作業
    處理費」，因系統因素致無法完成扣款交易者，不另收「欠
    費通知補繳作業處理費」；用路人應於通知單所列之繳費期
    限內完成補繳程式，逾期未繳納則移送相關警察單位依法處
    理；九十七年七月十八日修正發布前之交通部臺灣區○道○
    ○○路局電子收費申裝及欠費追繳作業注意事項第一條、第
    九條、第十三條、第十八條、第十七條第二項、第三項亦分
    別定有明文。換言之，依修正前「交通部臺灣區○道○○○
    路局電子收費申裝及欠費追繳作業注意事項」規定，有二道
    催繳程序：(一)依上開注意事項第十三條第一項規定：「依本
    辦法第十五條，用路人不依規定繳費者，營運單位應依用路
    人不同之欠費行為，依本局查明之車籍資料，製發『補繳通
    行費及作業處理費通知單』，追繳通行費並加收作業處理費
    用。」須第一次製作補繳通知單，通知用路人。(二)逾上述期
    限不補繳，另依上開注意事項十七條第二項、第三項規定：
    「逾規定期限未繳納者，由本局查明車主資料後，交營運單
    位寄發『補繳通行費及作業處理費通知單』通知補繳通行費
    及『欠費通知補繳作業處理費』，因系統因素致無法完成扣
    款交易者，不另收『欠費通知補繳作業處理費』。用路人應
    於通知單所列之繳費期限內完成補繳程式，逾期未繳納則移
    送相關警察單位依法處理。」
四、經查，異議人所有車牌號碼一三五六－ＬＧ自用小客車，雖
    因無卡片或其他問題致未完成扣款，依據上開注意事項，營
    運單位即遠通電收股份有限公司（下稱遠通公司）可依「不
    照章繳費」之規定處理，然其處理程序應為：先由遠通公司
    依據高速公路局所查明之車籍資料，製作「補繳通行費及作
    業處理費通知單」予異議人，於異議人逾「補繳通行費及作
    業處理費通知單」之繳費期限未繳時，遠通公司應再寄發上
    開通知單一次，異議人仍未於通知單所列之繳費期限內完成
    補繳程序，始由遠通公司移送相關警察單位依法處理，此所
    謂之「依法」處理，應係指依上開道路交通管理處罰條例第
    二十七條第一項規定處理。惟本件原舉發機關即內政部警政
    署國道公路警察局第七警察隊逕行舉發異議人上開二次違反
    道路交通管理處罰條例第二十七條第一項未依規定繳費之違
    規行為，依卷附遠通公司九十七年七月十一日總發字第○九
    七○○六六六號函所載，遠通公司均僅於九十六年七月二十
    四日寄送補繳通行費及作業處理費通知單各一次，亦即高速
    公路局委託辦理電子收費業務之營運單位即遠通公司，顯然
    未依據上開修正前交通部臺灣區○道○○○路局電子收費申
    裝及欠費追繳作業注意事項進行「不照章繳費」之處理程序
    ，按諸前揭規定及說明，本件舉發機關及營運單位即遠通公
    司既未完成二次合法通知程序，即尚未符合處罰程序，原處
    分機關逕予裁罰，程序上即不適法，原應撤銷原處分，並發
    回由原處分機關責由原舉發機關及遠通公司重新為合法程序
    送達催繳後，再由原處分機關依法裁決，然異議人既已於九
    十七年二月二十五日補繳本案二次通行費，此有遠通公司九
    十七年七月十一日總發字第○九七○○六六六號函一份在卷
    可佐，自無再行催繳通行費及重行舉發之可能，爰均為不罰
    之諭知。
據上論斷，應依道路交通管理處罰條例第八十七條第二項，道路
交通案件處理辦法第二十條前段，裁定如主文。
中    華    民    國    97    年    9     月    3     日
                          交通法庭    法  官  鄭舜元
以上正本證明與原本無異
如不服本裁定，應於裁定送達後5日內向本院提出抗告狀（須附
繕本）。
中    華    民    國    97    年    9     月    3     日
                                      書記官  陳秀香


司法院資訊處製作；財團法人民間司法改革基金會備份。
